【裁判字號】    90,上,60
【裁判日期】    920520
【裁判案由】    損害賠償
【裁判全文】
台灣高等法院高雄分院民事判決  九十年度上字第六○號
      上  訴  人    北誼興業股份有限公司
      法定代理人    甲○○
      訴訟代理人    侯重信律師
      被上 訴 人    丙○○  .
      兼法定代理人  丁○○  住.
      被上 訴 人    己○○  .
                    戊○○  住.
                    乙○○  住.
      右三人共同
      訴訟代理人    丁○○  住.
右當事人間請求損害賠償事件，上訴人對於中華民國八十九年十二月三十日臺灣高雄
地方法院八十八年度重訴字第五四三號第一審判決提起上訴，本院判決如左：
      主      文
原判決關於命上訴人給付被上訴人超過被上訴人丙○○新台幣壹佰貳拾貳萬陸仟零壹
拾參元，被上訴人丁○○新台幣壹拾伍萬零壹佰玖拾陸元，被上訴人己○○新台幣貳
萬肆仟壹佰捌拾陸元，被上訴人戊○○新台幣貳萬貳仟陸佰捌拾肆元，被上訴人乙○
○新台幣柒萬參仟肆佰伍拾捌元，並均自民國八十八年七月十日起至清償日止，按年
息百分之五計算之利息部分，及該部分假執行之宣告，暨訴訟費用（除確定部分外）
之裁判均廢棄。
右開廢棄部分，被上訴人在第一審之訴及其假執行之聲請均駁回。
其餘上訴駁回。
第一（除確定部分外）、二審訴訟費用由上訴人負擔二分之一，餘由被上訴人共同負
擔。
      事實及理由
壹、程序方面：
    上訴人北誼興業股份有限公司（下稱北誼公司）之法定代理人於九十一年十月十
    四日已由李詩益變更為甲○○，有變更表及營利事業登記證可稽（本院卷第三一
    七、三一八頁），甲○○聲明承受訴訟，核無不合，應予准許。
貳、實體部分：
一、被上訴人主張：緣上訴人北誼興業股份有限公司林園工廠（下稱上訴人公司林園
    廠）於民國八十七年二月二十七日上午，因該公司員工李茂坤違反勞工安全衛生
    法規，及該廠安全衛生工作守則之規定，致東良汽車貨運有限公司（下稱東良公
    司）受僱人朱添進誤以為提領液化石油之氣槽已裝填完畢，並未遵守作業程序，
    等候裝卸人員收卸罐氣管，取開輪檔，確認安全無虞，指示可以開動前，便擅自
    進入車內發動引擎開動氣槽車，致扯斷接管，在地面拖行，引起火星起火燃燒，
    因而爆炸，造成鄰近地區重大傷亡、毀損，而被上訴人等人位於該工廠周圍，財
    物亦發生毀損、滅失情事。上訴人既為李茂坤之僱用人，而李茂坤於執行職務時
    ，未遵守安全守則侵害被上訴人等人之權利，上訴人自應與李茂坤負連帶損害賠
    償責任，爰擇一為請求。至被上訴人所發生之損害如下：(一)被上訴人丙○○部分
    ：房屋損壞共計新台幣（下同）二百五十萬元；(二)被上訴人丁○○部分：(1)房屋
    損壞：高雄縣林園鄉○○路一六五巷三號之房屋龜裂所需修復費用為六十六萬元
    、高雄縣林園鄉○○路二四九巷六弄十一號之房屋毀損修復費用需七十八萬元、
    高雄縣林園鄉○○段二八五一號之房屋毀損修復費用需二萬八千元，(2)精神損失
    ：戶內共五人每人二萬元，共十萬元，(3)其他損失：車號Ｊ九─六三三三號轎車
    一部右後車門凹陷、烤漆共三萬五千元、走失獒犬一隻一百二十六萬元；(三)被上
    訴人己○○部分：(1)房屋損壞：高雄縣林園鄉○○路一六五巷九號之房屋龜裂所
    需修復費用為二十萬元，(2)精神損失：戶內共五人每人二萬元，共十萬元；(四)被
    上訴人戊○○部分：(1)房屋損壞：高雄縣林園鄉○○路一六五巷一號之房屋龜裂
    所需修復費用為五十萬元，(2)精神損失：二萬元；(五)被上訴人乙○○部分：(1)房
    屋損壞：高雄縣林園鄉○○路一六三號之房屋龜裂所需修復費用為二十三萬元、
    高雄縣林園鄉○○路一六一號之房屋龜裂所需修復費用為二十三萬元。爰依侵權
    行為之法律關係，求為命上訴人應給付被上訴人丙○○二百五十萬元，被上訴人
    丁○○二百八十六萬三千元，被上訴人己○○三十萬元，被上訴人戊○○五十二
    萬元，被上訴人乙○○四十八萬元，及均自損害發生翌日即八十七年二月二十八
    日起至清償日止，按年利率百分之五計算之利息，被上訴人並願供擔保請准予宣
    告假執行。
二、上訴人則以：上訴人公司林園廠於八十七年二月二十七日發生氣槽車爆炸，但該
    車係前來提取石油氣之東良公司所有，且係該公司司機朱添進未待取下灌氣軟管
    ，即將車開走，致扯斷罐氣軟管發生大火，嗣並因燃燒產生高溫，氣槽車安全閥
    故障無法排放熱氣，而導致槽體爆炸，足證爆炸之原因在於東良公司司機朱添進
    之疏忽，及該公司氣槽車安全閥故障所引起，上訴人及作業人員並無過失。又朱
    添進駕車至上訴人處提領石油氣，客觀上自非供上訴人使用而為上訴人服勞務，
    亦非受上訴人之監督，故非上訴人之受僱人。至被上訴人主張渠等之房屋因爆炸
    受損，惟究竟係爆炸前之舊損或爆炸時才損壞，及與爆炸有無因果關係，應由被
    上訴人負舉證之責。且經上訴人委請英商麥理倫國際公證有限公司台灣分公司（
    下稱麥理倫公司）鑑定其修復費用，除丙○○之裝飾損壞部分，涉及專門技藝，
    該公司無能力估算外，其餘與上訴人所估者相差過多，而麥理倫公司紀錄損壞明
    細，並判別新舊痕，被上訴人所提出之估價單則未列出損壞細目，僅粗估修復費
    ，故應以鑑定公司之鑑定較可採信。再被上訴人丙○○之損害輕微，又被上訴人
    丁○○主張其有轎車修復及獒犬走失之損失，然在訴訟之前，被上訴人丁○○從
    無提出此事，即難令相信。況上訴人與附近其他住戶達成和解之賠償金額均較被
    上訴人請求者為低，而該住戶均距上訴人廠址較近，何以被上訴人等之住處較遠
    損害反而較高，被上訴人之主張顯難認為實在。另被上訴人丁○○、乙○○受讓
    本件債權，均已超過侵權行為損害賠償時效期間，上訴人爰主張時效抗辯等語，
    資為抗辯。
三、原審判決上訴人應給付被上訴人丙○○二百五十萬元，被上訴人丁○○二十八萬
    五千一百九十六元，被上訴人己○○二萬四千一百八十六元，被上訴人戊○○二
    萬二千六百八十四元，被上訴人乙○○七萬三千四百五十八元，及均自八十七年
    二月二十八日起至清償日止，按年息百分之五計算之利息；原審原告陳榮桂、周
    寶玉之訴及被上訴人丁○○、己○○、戊○○、乙○○其餘之訴駁回；並就勝訴
    部分酌定相當擔保金額准予假執行，而駁回敗訴部分假執行之聲請。上訴人就其
    敗訴部分提起上訴，其上訴聲明：(一)原判決關於上訴人敗訴部分廢棄。(二)右廢棄
    部分，被上訴人在第一審之訴及假執行之聲請均駁回。而被上訴人答辯聲明：上
    訴駁回。（至被上訴人於原審敗訴部分，即被上訴人丁○○就房屋損壞之請求超
    過十五萬零一百九十六元，及精神損失十萬元、獒犬之請求超過十萬元部分，被
    上訴人己○○就房屋損壞之請求超過二萬四千一百八十六元，及精神損失十萬元
    部分，被上訴人戊○○就房屋損壞之請求超過二萬二千六百八十四元，及精神損
    失二萬元部分，被上訴人乙○○就房屋損壞之請求超過七萬三千四百五十八元部
    分，及上開部分之利息、假執行之聲請，暨原審原告陳榮桂、周寶玉全部敗訴部
    分，均未據聲明不服，業已確定）。
四、被上訴人主張上訴人公司林園廠發生瓦斯槽氣爆，因其過失行為致被上訴人財物
    毀損之事實，為上訴人所否認。經查：
（一）經調取原審八十七年度訴字第二五一九號李茂坤業務過失致死刑事全卷核閱，
      該事故之發生係於八十七年二月二十七日上午七時十五分，東良公司之司機朱
      添進駕車號ＪＲ－三二九號液化石油氣運槽車，至上訴人公司林園廠灌裝液化
      石油氣，由上訴人員工李茂坤為灌裝，而李茂坤於灌裝過程中，未待灌裝完畢
      即轉至鋼瓶灌裝台之南側從事鋼瓶灌裝工作，至上午七時四十五分許，朱添進
      在未經確認灌裝管線已卸下之情況下，即開動槽車，致連接之灌裝管線被拉脫
      拖行，隨後槽車後端即起火燃燒、爆炸，炸燬上訴人廠內機器、設備及附近村
      民房屋與財物之事實，為兩造所不爭執。
（二）惟按上訴人公司林園廠於八十七年二月間，函報台灣省政府勞工處南區勞工檢
      查所備查之安全衛生工作守則第三章第六節氣槽車作業安全守則第八條規定：
      「氣槽車裝卸人員，於作業中不得擅離現場，須注意泵浦或壓縮機之壓力表，
      操作聲音、溫度，管線振動狀況等是否有異常發生，若有異常發生，必須排除
      後才再操作」，是氣槽車裝卸人員於作業中應遵守上開規定，上訴人更不得違
      反上開規定，指示氣槽車裝卸人員離開灌氣現場，兼任其他鋼瓶灌裝台之作業
      。查系爭氣槽車於灌氣作業中，上訴人裝卸人員李茂坤未在該氣槽車灌氣所在
      之六號灌氣島旁監視，而至四十六公尺外之鋼瓶灌裝台作業等事實，已據上訴
      人公司林園廠當時廠長吳萩朗及李茂坤於偵查中陳明在卷（高雄地檢署八十七
      年度他字第二一三號卷八十七年八月二十六日筆錄），並為被上訴人所不爭，
      堪信屬實。又系爭氣槽車灌氣作業中，李茂坤離開氣槽車灌氣所在之第六號灌
      氣島，至鋼瓶灌裝台作業，係因上訴人公司林園廠規定李茂坤除負責第六號灌
      氣島灌氣作業外，如鋼瓶灌裝台有其他車輛前來灌氣，李茂坤亦須負責鋼瓶裝
      灌裝台之作業等情，亦據證人李茂坤、謝金忠於刑事程序中證述明確，且證人
      吳萩朗於刑事訴訟中亦不否認李茂坤身兼灌氣島與鋼瓶灌裝台兩處之灌氣作業
      等事實。是李茂坤於系爭氣槽車作業中，離開現場，乃係因上訴人違反上開規
      定，指示李茂坤兼任其他鋼瓶灌裝台之作業而然，該第六號灌氣島至鋼瓶罐裝
      台間之距離達四十六公尺之遠，李茂坤顯無法兼顧及監視系爭氣槽車之灌氣作
      業。則上訴人應注意上開有關氣槽車裝卸人員，於作業中不得擅離現場之規定
      ，並能注意，竟不注意而指示李茂坤於氣槽車作業中，離開現場，至鋼瓶罐裝
      台作業，致未能及時關閉灌氣島上之開關，導致液化石油氣外洩，引起火災，
      經上訴人員工及消防人員灌救無效，氣槽車槽體經大火燒烤，液化石油氣澎脹
      ，槽內壓力過大，而引起爆炸，炸燬上訴人廠內機器、設備及附近村民房屋與
      財物，上訴人有所過失甚明，其辯稱並無過失云云，無足採信。
（三）因此，朱添進、上訴人對於其上開過失行為，導致液化石油氣外洩而釀成大火
      ，且於消防人員灌救無效時，氣槽車槽體經大火燒烤，液化石油氣澎脹，槽內
      壓力過大而引起爆炸，致生廠內機器、設備，及附近村民房屋與財物損害之結
      果，均應能預見，故朱添進、上訴人之過失行為與上開損害結果之發生，有相
      當因果關係，至為顯然。被上訴人擇一向上訴人請求賠償，自屬有據。
五、至被上訴人等之請求損害是否合理，爰分述如下：
（一）被上訴人丙○○部分：
    (1)被上訴人主張丙○○房屋因氣爆損壞，房屋損壞金額共計二百五十萬元，並提
      出修復明細表（原審卷第二一三至二一五頁）、照片為憑，另證人潘原英亦到
      庭證稱：公安事故發生後，丙○○有損壞是新痕跡，修復費用估計約為二百五
      十萬元左右，是連工帶料之費用，約需半年之工作天，廟之整修屬特殊建築，
      非一般建築整修方式，丙○○之修復明細表是由伊估算等語（原審卷第二一○
      頁）。上訴人則抗辯上開估價金額過高而不實，且被上訴人丙○○前庭水泥地
      坪係因長年日曬雨淋，其龜裂難免，自與爆炸無關；又大門門扇係以木板拼成
      ，因日曬或縮水，年久縫隙裂開，乃自然現象，與爆炸無涉；及大理石應以青
      色大理石估價，而非以紅寶石大理石估價；另彩繪安金部分，僅有神房鳳凰該
      間有漏水而污損，其餘神房則無損害，且爆炸前並無安金等情。
    (2)本院經依上訴人之聲請送請台灣省建築師公會高雄縣辦事處，估算被上訴人丙
      ○○毀損修復之金額，經鑑定結果，依被上訴人丙○○所陳報損害之項目，共
      計一百七十四萬二千三百元，此有該公會高雄縣辦事處九十二年一月十日（九
      十二）台建師高縣字第○○一號函，所附丙○○修復工程鑑估報告書可稽（本
      院卷第三○五至三一二頁），兩造僅就估算之項目是否得請求有所爭執，而對
      於核算之計算過程並無異議（本院卷第三二四頁），是台灣省建築師公會高雄
      縣辦事處之鑑定報告就核算標準應為客觀可採。
    (3)上訴人雖以上開情詞抗辯，惟本院至現場履勘，被上訴人丙○○之前庭水泥地
      坪業已自行修復，故無法認定是否因爆炸引起毀損，此部分之請求自屬無據；
      另大門四片確有明顯裂痕，裂痕甚寬，而門片其他部分並無乾縮痕跡，此有勘
      驗筆錄及照片足參（本院卷第二九一、二九六、二九七頁），是大門四片部分
      應為本件爆炸所致，堪予認定。再者，證人潘原英於本院證稱：「（爆炸後你
      修理丙○○有修理台度紅寶石雕刻人物部分、紅寶石神座？）是的，我用紅寶
      石大理石修理，原來就是用紅寶石大理石做的，我去修理時紅寶石大理石都裂
      開，還在原地」，「（神房鳳凰彩繪也是你做的？）是的，是我請師傅來做的
      ，是按照舊的圖案去製作，他原來有安金的，我們就安金，因為神房鳳凰彩繪
      修完後顏色很鮮豔，另兩間很舊，顏色就不協調，所以就全部都彩繪安金」等
      語（本院卷第三三八頁），是被上訴人丙○○所主張於本件爆炸前，其台度神
      座確係以紅寶石大理石製作，該彩繪部分亦有安金一節，堪予採信。證人潘原
      英雖無法提出證明承包之文件及請款證明，然僅得認其訂約付款過程未以書面
      為之，尚不得因此而認證人潘原英未為上開工程。又被上訴人丙○○既屬寺廟
      ，供信徒前來膜拜祈福，以慰藉心靈，寺廟內自應講究莊嚴肅穆之氣氛，因此
      廟內裝潢色調應求一致性，而丙○○共計三間神房，雖僅其中一間因爆炸漏水
      而污損，自應顧及三間神房之整體設計，新舊一致，而為整體修復，始為適當
      ，上訴人所辯僅需修理該漏水之神房云云，委不足採。準此，本件上開鑑定報
      告之項目，應扣除前庭水泥地坪部分，即包括「前庭地坪」八萬四千二百元及
      「前廊磨石子地坪」七萬元，並重新核算加值營業稅及利潤，其餘項目應予准
      許。
    (4)按不法毀損他人之物者，被害人得以修復費用為估定之標準，但以必要者為限
      ，如修理材料以新品換舊品，應予折舊。本件新品更換舊品，除搬運費、雜費
      、營業稅、及利潤部分無折舊之適用外，其餘部分應予折舊始屬合理。本件丙
      ○○係六十八年所建，為兩造所不爭（本院卷第一八二、一八四、三四○頁）
      ，則被上訴人丙○○於本件爆炸時之折舊率為百分之二十二點八，此有台灣省
      建築師公會高雄縣辦事處九十二年三月三十一日台建師高縣字第○一三號函足
      參（本院卷第三三五頁），自堪採信。至上訴人認應以耐用年數表所載鋼筋混
      凝土建造耐用年數五十年計算云云，然台灣省建築師公會高雄縣辦事處既鑑定
      本件丙○○之修復工程，自應對於丙○○保存之完善與否最為瞭然，其認定丙
      ○○之折舊率應較為可採。又被上訴人丙○○主張損壞修理之彩繪等等，並非
      主結構，不能以鋼筋混凝土之折舊計算云云，惟依行政院所頒固定資產耐用年
      數表及固定資產折舊率之規定，固定性之附屬設備無單獨使用之價值者，其耐
      用年數隨其主要設備，本件被上訴人丙○○所修繕部分既無單獨使用之價值，
      而為附屬設備，其折舊率之計算自應依主建物之折舊率，是則被上訴人丙○○
      所請求之賠償，其折舊率應為百分之二十二點八，即剩餘價值為百分之七十七
      點二為適當。是則，經計算後，被上訴人丙○○所得請求之金額應為一百二十
      二萬六千零十三元【計算式：〔（0000000－前庭地坪84200－前廊磨石子地坪
      70000）×0.772＋搬運費10000＋雜費10000〕×（1＋加值型營業稅0.05）＋
      利潤77364＝0000000，元以下四捨五入】。從而被上訴人丙○○請求上訴人給
      付一百二十二萬六千零十三元部分，應屬有據，逾此部分，則無足採。
（二）被上訴人丁○○部分：
    (1)高雄縣林園鄉○○路一六五巷三號之損壞部分：被上訴人丁○○主張房屋龜裂
      所需修復費用為六十六萬元，並提出估價單一紙為憑，惟原審准許八萬一千零
      八十一元，至駁回部分，被上訴人丁○○未為上訴，而上訴人對原審判准修復
      金額未爭執，且主張不予折舊（本院卷第一八四頁），是被上訴人丁○○所請
      求之八萬一千零八十一元，應予准許。
    (2)高雄縣林園鄉○○路二四九巷六弄十一號損壞部分：本件房屋原為丁○○、己
      ○○、陳榮桂、陳招吉、戊○○所共有，惟己○○、陳榮桂、陳招吉、戊○○
      業將賠償請求之債權讓與丁○○，此有產權證明暨債權轉讓書在卷可憑（原審
      卷第二六三頁），上訴人亦對此部分債權讓與及被上訴人丁○○得單獨請求不
      爭執（本院卷第二七八頁），其抗辯被上訴人丁○○讓與係在八十九年十一月
      二十七日之後，而時效消滅云云，惟被上訴人丁○○起訴時既未時效消滅，雖
      嗣後受讓債權，並通知上訴人，即應認補正其起訴之欠缺，上訴人主張時效消
      滅，尚難採取。又被上訴人丁○○主張房屋毀損需七十八萬元之修復費用，惟
      原審准許五萬六千五百四十九元，至駁回部分，被上訴人丁○○未為上訴，而
      上訴人對原審判准修復金額表示不爭執（本院卷第二七八頁），且主張不予折
      舊（本院卷第一八四頁），是被上訴人丁○○所請求之五萬六千五百四十九元
      ，應予准許。
    (3)高雄縣林園鄉○○段二八五一號損壞部分：被上訴人丁○○主張房屋毀損需二
      萬八千元之修復費用，原審准許一萬二千五百六十六元，至駁回部分，被上訴
      人丁○○未為上訴，而上訴人對原審判准修復金額表示不爭執（本院卷第二七
      八頁），且主張不予折舊（本院卷第一八四頁），是被上訴人丁○○所請求之
      一萬二千五百六十六元，應予准許。
    (4)車號Ｊ九─六三三三號轎車損壞部分：被上訴人丁○○主張修復費用共三萬五
      千元，惟上訴人否認係爆炸造成，被上訴人丁○○雖提出照片及估價單各一紙
      為證，惟尚不足以證明為本件爆炸引起。另上訴人所委託鑑定之麥理倫公司鑑
      定紀錄中雖載有前開車輛之損壞，然該公司係事後記載，非事發時在場所見，
      不足採取。是被上訴人丁○○以轎車損壞請求賠償，無足採取。
    (5)走失獒犬一隻部分：被上訴人丁○○主張該獒犬價值一百二十六萬元，為上訴
      人所否認，被上訴人丁○○雖提出照片、證明書及血統證明一紙為憑，然此僅
      能證明被上訴人確有獒犬一隻，尚不足以認定該犬已遺失，或遺失係因爆炸而
      驚嚇掙脫使然。至麥理倫公司之鑑定紀錄中雖載有獒犬走失，然該公司亦係事
      後記載，非親眼目睹，尚不足遽採。是被上訴人丁○○以走失獒犬一隻請求賠
      償，自屬無據，不足採取。
    (6)綜前所述，被上訴人丁○○請求上訴人給付十五萬零一百九十六元部分，自屬
      有據，逾此部分，無可採取。
（三）被上訴人己○○部分：
      高雄縣林園鄉○○路一六五巷九號房屋之損壞，被上訴人己○○主張房屋龜裂
      所需修復費用為二十萬元，並提出估價單一紙為憑，惟原審判決准許其中二萬
      四千一百八十六元之請求，至駁回部分，被上訴人己○○未為上訴，而上訴人
      對原審判准修復金額表示並無意見（本院卷第六四頁），且主張不予折舊（本
      院卷第一八四頁），是被上訴人己○○所請求之二萬四千一百八十六元，應予
      准許。
（四）被上訴人戊○○部分：
      高雄縣林園鄉○○路一六五巷一號之損壞，被上訴人戊○○主張房屋龜裂所需
      修改費用為五十萬元，並提出估價單一紙為憑，惟原審判決准許其中二萬二千
      六百八十四元之請求，至駁回部分，被上訴人戊○○未為上訴，而上訴人對原
      審判准修復金額表示並無意見（本院卷第六四頁），且主張不予折舊（本院卷
      第一八四頁），是被上訴人戊○○所請求之二萬二千六百八十四元，應有所據
      。
（五）被上訴人乙○○部分：
      門牌號碼高雄縣林園鄉○○路一六一號及同路一六三號房屋分別為己○○與陳
      榮桂所有，然亦將該賠償請求權讓與被上訴人乙○○，此有債權轉讓書二紙在
      卷可憑，堪予採信。上訴人抗辯本件爆炸發生於八十七年二月二十七日，讓與
      人已逾兩年之時效期間始讓與，上訴人自得以時效完成為抗辯云云，然被上訴
      人乙○○起訴時既未時效消滅，雖嗣後受讓債權，並通知上訴人，即應認補正
      其起訴之欠缺，上訴人主張時效消滅，不足採取。又被上訴人乙○○主張前開
      房屋龜裂所需修復費用各為二十三萬元，並提出估價單二紙為憑，惟原審判決
      准許其中一六三號為五萬二千八百九十九元及一六一號為二萬零五百五十九元
      之請求，至駁回部分，被上訴人乙○○未為上訴，而上訴人對原審判准修復金
      額表示並無意見（本院卷第六四頁），且主張不予折舊（本院卷第一八四頁）
      ，是被上訴人乙○○所請求一六三號為五萬二千八百九十九元及一六一號為二
      萬零五百五十九元，合計為七萬三千四百五十八元，應予准許。
六、又按給付無確定期限者，債務人於債權人得請求給付時，經其催告而未為給付，
    自受催告時起，負遲延責任，其經債權人起訴而送達訴狀，或依督促程序送達支
    付命令，或為其他相類之行為者，與催告有同一之效力；遲延之債務，以支付金
    錢為標的者，債權人得請求依法定利率計算之遲延利息，民法第二百二十九條第
    二項、第二百三十三條第一項前段分別定有明文。本件被上訴人依侵權行為之法
    律關係請求，並無履行確定期限之規定及約定，是上訴人所負之債務，性質上屬
    無確定期限之債務，故應自受被上訴人之催告即起訴狀繕本送達之翌日（即八十
    八年七月十日）起，始負遲延責任，因此法定遲延利息應自此時起算，方屬有據
    ，逾此部分之請求，即不足採。
七、綜上所述，被上訴人依據侵權行為之法律關係，請求上訴人應給付被上訴人丙○
    ○一百二十二萬六千零十三元、被上訴人丁○○十五萬零一百九十六元、被上訴
    人己○○二萬四千一百八十六元、被上訴人戊○○二萬二千六百八十四元、被上
    訴人乙○○七萬三千四百五十八元，及均自八十八年七月十日起至清償日止，按
    年息百分之五計算之法定遲延利息部分，為有理由，應予准許，其逾此金額之請
    求，即非有據，應予駁回。原審就超過上開應准許部分，為上訴人敗訴之判決，
    並為假執行之宣告，自有未洽。上訴意旨就此部分指摘原判決不當，求予廢棄改
    判，為有理由。至於上開應准許部分，原審判命上訴人給付，並為假執行之宣告
    ，核無違誤，上訴意旨，就此部分，仍執陳詞，指摘原判決不當，求予廢棄，為
    無理由，應駁回其上訴。又本件判決之基礎已臻明確，兩造其餘主張陳述及所提
    之證據，核與判決之結果無影響，毋庸再予逐一審酌論述，附此敘明。
據上論結，本件上訴為一部有理由，一部無理由，依民事訴訟法第四百五十條、第四
百四十九條第一項、第七十九條但書、第八十五條第一項前段，判決如主文。
中      華      民      國    九十二    年      五      月    二十    日
                                      臺灣高等法院高雄分院民事第一庭
~B1審判長法官  吳登輝
~B2      法官  鄭月霞
~B3      法官  魏式璧
右為正本係照原本作成。
不得上訴。
~B法院書記官  唐奇燕
中      華      民      國    九十二    年      五      月     二十     日


司法院資訊處製作；財團法人民間司法改革基金會備份。
